【裁判字號】    88,易,3010
【裁判日期】    890124
【裁判案由】    詐欺
【裁判全文】
臺灣高雄地方法院刑事判決                        八十八年度易字第三一號
    公  訴  人  臺灣高雄地方法院檢察署檢察官
    被      告  戊○○
右列被告因詐欺案件，經檢察官提起公訴（八十七年度偵字第二六九一九號），本院
判決如左：
    主  文
戊○○無罪。
    事  實
一、公訴意旨略以：被告戊○○意圖為自己不法之所有，於民國八十六年五月間某日
    ，向告訴人己○○謊稱共同合夥經營購買「新愛之船」小客輪必有利潤可圖，致
    己○○陷於錯誤，陸續交付新台幣（下同）九十萬一千九百八十三元，惟戊○○
    卻僅交付馬祖海運公司五十萬元，且於民國八十七年八月二十日，未經己○○同
    意，即將該船賣予第三人甲○○，並向甲○○收受一百五十五萬元，嗣己○○向
    馬祖海運公司查詢，始知受騙，因認被告涉有刑法第三百三十九條第一項詐欺取
    財罪嫌。
二、公訴人認被告涉有上開詐欺犯行，無非以：前揭事實，業據告訴人己○○指訴綦
    詳，且有支票票頭數紙、及委託書影本一紙在卷可稽，以告訴人之指訴較為可採
    等情，為其論罪之依據。
三、按犯罪事實應依證據認定之，無證據不得推定其犯罪事實，刑事訴訟法第一百五
    十四條定有明文；又刑法第三百三十九條第一項詐欺取財罪之成立，以意圖為自
    己或第三人不法所有，以詐術使人將本人或第三人之物交付為要件。所謂以詐術
    使人交付，必須被詐欺人因其詐術而陷於錯誤，若其所用方法，不能認為詐術，
    亦不致使人陷於錯誤，即不構成該罪，最高法院四十六年台上字第二六０號判例
    可資參照。又按刑事訴訟法上所謂認定犯罪事實之證據，係指足以認定被告確有
    犯罪行為之積極證據而言，如未能發現相當這據或證據不足以證明，自難以擬制
    推測之方法，為其判斷之基礎，最高法院四十年台上字第八十六號判例亦有明揭
    。
四、訊據被告戊○○堅決否認有詐欺之犯行，辯稱：伊是受告訴人委託向馬祖海運公
    司購買船，因船老板只認識伊，故以自已名義將收自告訴人之五十萬元交付船老
    板丙○○簽收立據，因告訴人遲未交尾款，而船老板要取消訂約，所以才於一年
    後又將該訂購之船轉賣予第三人甲○○，伊確只收到告訴人之五十萬元訂船費用
    ，告訴人稱共交付九十萬餘元並不實在，伊無詐欺之故意等語。經查：
  (一)告訴人雖陳稱已交付被告共九十餘萬元，並提出數張支票發票頭為證（見偵卷第
    四、五頁），然查該些票頭所記載之「用途」，除發票日分別為八十六年七月十
    五日、十六日及八月十日，支票號碼為：AA0000000、AA0000000、AA0000000，
    金額依序為：五萬元、五萬元及四十萬元，共五十萬元之三張明確記載為「購船
    專用」外，餘均無關於購船之用，可見被告辯稱只收到告訴人交付五十萬元一節
    ，堪以採信。而被告收受該五十萬元後確有將之交給船主丙○○收受以作為購船
    之用，亦從告訴人自行提出附於告訴狀之收據，載明：「收到戊○○（即被告）
    先生承購『新愛之船』小客輪訂金現金台幣壹拾萬元正及壹張支票新台幣肆拾萬
    元持有人己○○（即告訴人）先生此據，具收人船主丙○○」等字句，顯可得證
    ，是何能謂被告係向告訴人施詐？
  (二)又被告於交給船主上開五十萬元訂船費用後，因告訴人遲未續付尾款，為將訂購
    之船作一處理，乃雙方均諉請證人乙○○幫忙處理，業經證人於偵查中證稱：「
    （船的事是否清楚？）己○○託我賣，原先是我要向他買，但未成交。船是己○○（告訴人）的，後來由戊○○（被告）幫忙處理」等語明確（見八十八年二月
    九日偵訊筆錄）；而按證人所言，其時告訴人應係以將來該船之所有人自居，否
    則就無證人所謂：「船是己○○的，後來由戊○○幫忙處理」之語，應係合理推
    論，則本件被告辯稱其收受告訴人五十萬元後，雖以自已名義與船主丙○○訂約
    預購小客輪，但船是告訴人要買的，其只是『仲介』圖得傭金，而否認與告訴人
    是合夥關係，理非無跡可尋。公訴人以被告係向告訴人謊稱共同『合夥』購買小
    客輪，致告訴人陷於錯誤，陸續交付九十萬元等情，卻不見論證依據，純係臆測
    。
  (三)再者，被告係於八十七年八月二日才將船轉買給第三人甲○○，有告訴人所提出
    之委託書足證（見偵查卷第七頁），而此時離在前交付五十萬元予船主之訂購時
    間即八十六年七、八月（見上開支票發票日）已經過約一年期間，在此約一年期
    間，為何告訴人於偵查中均無從說明其何以未處理繳付尾款一事，而於本院審理
    期間因告訴人已過世從未到庭，其配偶丁○○更無從說明，參之其間告訴人確係
    以船所有人自居，而請證人施彰顯出面處理一節，已如前述，則被告辯稱，係因
    告訴人拖延付款才轉賣第三人等情，並非全然不可信，是亦難憑被告嗣後將船轉
    賣一節，作為論證被告詐騙犯行之依據。
五、綜衡上情，被告所辯各情，理均可採。此外，本院復查無其他積極證據足證被告
    有詐欺取財之犯行，既不能證明被告犯罪，爰依法諭知無罪之判決。
據上論斷，應依刑事訴訟法第三百零一條第一項，判決如主文。
中    華    民    國     八十九     年      一      月      廿四        日
                                  臺灣高雄地方法院刑事第七庭
                                      法  官  藍  家  慶
右正本證明與原本無異。
如不服本判決，應於判決送達後十日內，向本院提出上訴狀。
                                      書記官  許  雅  惠
中    華    民    國     八十九     年      一      月      廿四        日


司法院資訊處製作；財團法人民間司法改革基金會備份。
